臺灣士林地方法院民事判決
111年度簡字第25號
原      告  
即反訴被告  吳松融
訴訟代理人  吳聖平律師
被      告  
即反訴原告  鄭景端
訴訟代理人  陳福寧律師
上列當事人間返還租賃物等事件，本院於民國111 年11月14日言
詞辯論終結，判決如下：
    主  文
被告應給付原告新臺幣壹拾柒萬伍仟貳佰元；及其中新臺幣壹拾
貳萬貳仟玖佰參拾參元部分自民國一一一年三月二二日起、另新
臺幣伍萬貳仟貳佰陸拾柒元部分自民國一一一年九月二八日起，
均至清償日止，按週年利率百分之五計算之利息。
原告其餘之訴駁回。
訴訟費用由被告負擔五分之二，其餘由原告負擔。
本判決原告勝訴部分得假執行；但被告如以新臺幣壹拾柒萬伍仟
貳佰元，為原告預供擔保後，得免為假執行。
反訴原告之訴及假執行之聲請均駁回。
反訴之訴訟費用，由反訴原告負擔。
    事實及理由
一、本訴部分：㈠原告起訴主張：被告向其承租新北市○○區○○路0
    0號9 樓之3 風厝，租期自民國100 年3 月15日至102  年3 
    月14日，租金每月新臺幣（下同）8,000 元，應於每月15日
    以前支付；期滿後，被告雖依原有條件續租，惟自110  年5
     月15日起未繳租金，原告於111 年1 月15日發函催繳，被
    告仍未繳納，原告復發函終止租約，被告同年2 月9 日收受
    該函後，雖於111 年8 月26日將風厝交還，惟：⑴扣除押租
    金8,000 元後，尚欠110 年5 月15日至111 年2 月9 日之租
    金62,933元；⑵應給付111 年2 月10日至111 年8 月26日，
    每月按租金五倍即40,000元計算之違約金260,000 元；⑶應
    賠償律師費100,000 元（以上合計422,933 元）；爰依租賃
    契約之法律關係，訴請判命被告為以上各該給付並加給法定
    利息。㈡被告則以：⑴租處自109 年出現漏水、油漆剝落與壁
    癌，110 年5 月乃暫停付租，110 年7 月又發生樓板坍塌、
    水泥塊掉落，被告乃終止租約，原告雖承諾幫忙搬遷，惟卻
    遲未處理，被告之物纔繼續放置。⑵租處位於頂樓平台，應
    屬大樓公設，原告出租收租，對於同屬大樓住戶之被告，亦
    構成不當得利，應自租金扣除。⑶租金有2,892 元超過土地
    法第97條規定上限，原告應無請求權。⑷租約既由被告先行
    終止，復無遲付租金與其他違約，原告不得請求違約金；縱
    可請求，亦屬過高。⑸一、二審之民事訴訟，未要求律師強
    制代理，並非訴訟必要支出，不應要求被告負擔；縱應負擔
    ，亦屬過高；資為抗辯。故聲明駁回原告之訴，如受不利判
    決，願供擔保，請准免為假執行。
二、反訴部分：㈠被告主張：⑴租處樓板坍塌、水泥塊掉落，砸壞
    被告之貨物，造成139,200 元之損害；⑵原告幫忙搬遷，因
    方法不當，造成商品外包裝受損，損失273,461 元（以上合
    計412,661 元），爰依不完全給付、侵權行為之法律關係，
    請求原告賠償並加給法定利息。㈡原告則以：⑴反訴不合要件
    ，不得提起。⑵被告所稱砸毀物品，並未舉證。⑶被告所稱貨
    品外殼損壞，亦未舉證，且外包裝受損，未必造成內部貨品
    受損；資為抗辯。故聲明駁回反訴，如受不利判決，願供擔
    保，請准免為假執行。
三、本件雖為建築物不定期租賃所生之爭執，但原告已撤回遷讓
    房屋之起訴，並經被告同意；而原告請求租金、違約金及律
    師費之合計數額，暨被告反訴請求損害賠償之合計數額，均
    未逾500,000 元，故本訴及反訴，均應適用簡易訴訟程序；
    又反訴之請求，與其抗辯不付租金之防禦方法相互牽連，自
    可提起，應先敘明。
四、本件原告主張兩造於租期屆滿後，仍依原有條件續租，被告
    已於111 年8 月26日交還租賃房屋之事實，業據提出房屋租
    賃契約書為證，被告對此並不爭執，堪信真實。茲原告主張
    被告欠租未繳，經限期催告，仍未繳交，原告乃終止租約，
    而為租金、違約金及律師費之請求，被告則以上揭情詞置辯
    ，並反訴請求損害賠償。經查：
　㈠承租人應依約定日期支付租金；承租人租金支付有遲延者，
    出租人得定相當期限，催告承租人支付租金，如承租人於其
    期限內不為支付，出租人得終止契約。租賃物為房屋者，遲
    付租金之總額，非達二個月之租額，不得終止契約；民法第
    439 條前段、第440 條第1 項、第2 項前段規定甚明。⑴原
    告主張被告自110 年5 月即已欠租，因積欠之房租已達二個
    月以上，乃於111 年1 月25日發函催繳，被告未於函催所定
    期限繳納，原告乃又發函終止租約，並經被告111  年2 月9
     日收受，有原告提出之存證信函及掛號郵件收件回執聯可
    佐，所為之租金催繳及租約終止，核與上揭規定相符。⑵被
    告雖抗辯係由其先於110 年7 月終止租約，惟遭原告否認，
    且被告究竟以何方式終止租約，並未提出證明，已有可疑。
    參酌被告所稱終止租約之事由，乃具有高度危險而隨時可能
    發生人身或財產之重大損害，被告倘有意終止，為何遲未搬
    遷，仍繼續使用至111 年8 月26日？雖其另稱原告同意幫忙
    搬遷卻未履行而延宕，亦遭原告否認，且屬違反常情，故不
    可信。況被告既稱受有重大損害，數額更高於租金數十倍，
    惟在原告發函催繳租金及終止租約時，為何未曾對其所稱之
    損害有所主張？以上均難認定有被告所稱終止租約之事由存
    在，故被告所辯租約由其先為終止，要無可採。⑶城市地方
    房屋之租金以不超過土地及其建築物申報總價額年息百分之
    十為限，土地法第97條第1 項定有明文。計算基準係包括土
    地及建物，而所謂土地及建築物之總價額，依土地法施行法
    第25條規定，土地價額依法定地價；建築物價額則依該管市
    縣地政機關估定之價額。所謂法定地價，依土地法第148 條
    規定，係土地所有權人依該法規定所申報之地價。原告於起
    訴時，計算其訴訟標的物之價額時，僅列租賃房屋而未併計
    土地，被告直接引為計算而抗辯租金8,000 元超過法定上限
    ，亦不可採。⑷被告抗辯原告占用頂樓平台建築房屋加以出
    租，係對該棟大樓之其他區分所有權人構成不當得利，惟未
    提出被告亦為該棟大樓之區分所有權人之證明，自不可採。
    ⑸綜上，兩造間之房屋不定期租約，業因原告終止而於111 
    年2 月9 日消滅，被告復無可消滅或妨礙原告租金請求之事
    由，故原告主張於扣除押租金8,000 元後，請求被告給付開
    始積欠時即110 年5 月15起至租約終止日即111 年2 月9 日
    所欠之租金62,933元（計算式：[8,000元×8月]+[8,000元÷3
    0天×26天]-8,000元=62,933元），即屬有據，應予准許。
  ㈡民法第250 條第2 項所定之違約金，具有兩種目的，一以預
    定債務不履行之損害賠償額為目的，一以強制債務之履行為
    目的。違約金之訂定，原應視為因債務不履行時而生損害之
    賠償總額之預定，亦即債權人於債務人不能履行債務時，祇
    能請求支付違約金，或請求履行債務兩者選擇其一，不得併
    為請求。但如當事人間特別約定，債務人不於適當時期，或
    不依適當方法履行債務時，即須支付違約金者，則其約定違
    約金之作用，僅為履行時期或履行方法不適當，所應支付之
    賠償額，故債權人除違約金外，並得請求履行債務或不履行
    所生之損害賠償。兩造房屋租賃契約第6 條：「如不即時遷
    讓交還房屋者，得每月請求租金五倍計算之違約金，至遷讓
    完了日止」，既明確約定承租人即被告不於適當時期履行債
    務時，須支付違約金，核其性質應屬懲罰性違約金。而約定
    之違約金額過高者，法院得減至相當之數額，民法第252  
    條亦有規定，是否過高應依一般客觀事實，社會經濟狀況，
    當事人所受損害情形及債務人如能依約履行時，債權人可享
    受之一切利益為衡量標準判斷。本院審究原告因被告遲延交
    還房屋無法出租他人而受相當於租金之損害，得認係屬不於
    適當時期履行債務所應支付之賠償額外，至於律師費（或其
    他費用），則屬請求不履行所生之損害賠償，既已依本件租
    約（或依其他法律關係）合併請求，故原告請求之違約金，
    以其所受相當於租金之損害為當，逾此範圍，則屬過高，應
    予核減。兩造間之房屋不定期租約，因原告終止而於111 年
    2 月9 日消滅，被告至111 年8 月26日交還，被告違約之期
    間，係111 年2 月10日至111 年8 月26日共6 個月又16日，
    則應給付之違約金共計52,267元（計算式：[8,000元×6月]+
    [8,000元÷30天×16天，元以下四捨五入]=52,267元），原告
    依約請求被告給付，即屬有據，應予准許。
　㈢兩造房屋租賃契約第12條：「承租人若有違約情事，如出租
    人因涉訟所繳納之訴訟費用與律師費用，均應由承租人負責
    賠償」，如上論述，核其性質亦屬懲罰性違約金，過高者，
    法院得減至相當之數額。是否過高應依一般客觀事實，社會
    經濟狀況，當事人所受損害情形及債務人如能依約履行時，
    債權人可享受之一切利益為衡量標準判斷。而律師之收費標
    準，各地標準雖有差異，本院參酌訴訟攻防必須之準備、撰
    狀、開庭等項，原告訴訟代理人對應而實際所為之各項情形
    ，認以收費60,000元為適當，逾此範圍，則屬過高，應予核
    減。
  ㈣被告主張因水泥塊掉落致貨品受損139,200 元，雖提出之照
    片與錄影為證，惟遭原告否認，而該照片或錄影並無確定其
    時間，無法認定所稱損害是否確為當時所發生，被告更有如
    上述㈠、⑵違反常情之不合理。又被告主張原告搬運造成商品
    外包裝受損273,461 元，同遭原告否認，被告復未舉證各該
    事實之存在及彼此間之關連性，故被告反訴對原告請求以上
    各項之損害賠償，均無理由。
五、綜上所述，原告就請求被告給付積欠之租金62,933元、違約
    金52,267元、律師費用60,000元（以上合計175,200 元），
    並加給其中租金及律師律用122,933元部分自起訴狀繕本送
    達翌日即111 年3 月22日起、另違約金52,267元部分自辯論
    意旨狀送達翌日即111 年9 月28日起，均至清償日止之法定
    利息，為有理由，應予准許；逾此範圍，則無理由，應予駁
    回。本件屬於民事訴訟法第427 條第1 項應適用簡易程序之
    訴訟，所為被告敗訴部分，依民事訴訟法第389 條第1 項第
    3 款規定，應依職權宣告假執行；被告陳明願供擔保，聲請
    免為假執行，核無不合，爰酌定相當擔保金額准許之。至於
    被告反訴部分，並無理由，應併駁回其訴及假執行之聲請。
據上結論，原告之訴為一部有理由，一部無理由，被告反訴為無
理由，依民事訴訟法第79條、第78條、第389 條第1 項第3 款、
第392 條第2 項，判決如主文。　　 
中　　華　　民　　國　　111 　年　　11　　月　　28　　日

                  民事第二庭法  官  王伯文

以上正本係照原本作成。
如對本判決上訴須於判決送達後 20 日內向本院提出上訴狀。如
委任律師提起上訴者，應一併繳納上訴審裁判費。
中　　華　　民　　國　　111 　年　　11　　月　　28　　日
                            書記官  蘇婷